【裁判字號】    99,上易,97
【裁判日期】    990324
【裁判案由】    竊盜等
【裁判全文】
臺灣高等法院高雄分院刑事判決          99年度上易字第97號
上  訴  人  臺灣高雄地方法院檢察署檢察官
被      告  丙  ○
上列上訴人因被告竊盜等案件，不服臺灣高雄地方法院98年度簡
上字第700 號中華民國98年6 月12日第一審判決（起訴案號：臺
灣地方法院檢察署96年度偵字第35485 號），提起上訴，本院判
決如下：
    主  文
上訴駁回。
    理  由
一、公訴意旨係以：被告丙○意圖為自己不法之所有，於民國96
    年9 月11日前之某日，在高雄市小港區○○○段1-2 號之土
    地，以不詳之方式，竊取乙○○放置於該處「龍天下」廠牌
    、容量500 公升之不銹鋼蓄水塔1 個，得手後移置於高雄市
    ○○區○○路3 之1 號即被告所經營之養殖場旁山坡草地上
    ，嗣經乙○○於96年9 月11日前往該地巡視，發現蓄水塔遭
    竊，報警處理，始循線查獲上情，因認被告涉犯刑法第320
    條第1 項竊盜罪嫌。
二、按犯罪事實，應依證據認定之，無證據不得認定犯罪事實；
    又不能證明被告犯罪者，應諭知無罪之判決；刑事訴訟法第
    154 條第2 項、第301 條第1 項分別定有明文。次按認定不
    利於被告之證據須依積極證據，苟積極證據不足為不利於被
    告事實之認定，即應為有利被告之認定，更不必有何有利之
    證據；又犯罪事實之認定，應憑證據，如無相當之證據，或
    證據不足以證明，自不得以推測或擬制之方法，以為裁判之
    基礎；最高法院30年上字第816 號判例、40年臺上字第86號
    判例可資參照。又告訴人之告訴，係以使被告受刑事訴追為
    目的，是其陳述是否與事實相符，仍應調查其他證據以資審
    認（最高法院52年度臺上字第1300號判例意旨參照）。
三、證據能力：
(一)、證人乙○○於偵查中具結後向檢察官所為之證述，證人未曾
    提及檢察官在偵查中有不法取供情事，亦查無該證據作成時
    有何違法情事，並無顯有不可信之情況，依刑事訴訟法第15
    9 條之1 第2 項之規定，應適宜為本案之證據而有證據能力
    。
(二)、按被告以外之人於審判外之陳述，雖不符刑事訴訟法第159
    條之1 至之4 之規定，然經當事人於審判程序同意作為證據
    ，法院審酌該言詞陳述或書面陳述作成時之情況，認為適當
    者，亦得為證據，同法第159 條之5 第1 項定有明文。除上
    開所述外，本判決下列所引用之證據，屬被告以外之人在審
    判外陳述之傳聞證據部分，業經被告及檢察官於審理中同意
    作為證據（本院卷第48-49 頁），本院審酌該等傳聞證據作
    成時之狀況，並無違法或不當等不宜作為證據之情形，依前
    開說明，亦得作為證據。
四、公訴人認被告丙○涉犯竊盜罪嫌，係以告訴人乙○○於警詢
    及偵查中之證述、土地租賃契約書及贓物認領保管單，為其
    主要論據。訊據被告堅決否認有何公訴人所指之犯行，辯稱
    ：扣案之不鏽鋼水塔，係之前在該址經營砂石場之負責人甲
    ○○於97年3 月間給我使用的，並非我擅自竊取等語。經查
    ：
(一)、案外人甲○○與告訴人乙○○於88年間因簽訂合作契約書，
    茲因甲○○向乙○○、徐冰順、尹治清（下稱乙○○等人）
    借支新臺幣（下同）50萬元，且於簽訂合作契約書後，甲○
    ○又陸續積欠乙○○等人135 萬6120元，故甲○○乃將其所
    經營坐落高雄市○○區○○路3 之1 號「大東砂石場」讓渡
    予乙○○等人，雙方並簽訂讓渡書等情，有告訴人乙○○提
    出之讓渡書可憑（本院卷第14頁）；又告訴人乙○○、徐冰
    順自90年9 月1 日起向王玉蘭承租坐落高雄市小港區○○○
    段1-2 地號土地約半甲地（即上開「大東砂石場」坐落位置
    ），租期至92年8 月31日止之事實，亦有土地租賃契約書可
    憑（警卷第19-22 頁），而告訴人乙○○承租上開土地後，
    自90年12月底就不曾使用該承租土地等情，亦據其於警詢供
    明在卷（警卷第5 頁），此部分事實，固可認定。
(二)、依上所述，可知告訴人乙○○與甲○○均曾在該址經營砂石
    場，甲○○在告訴人乙○○承受「大東砂石場」之前，已在
    該址經營砂石場多年，惟告訴人乙○○則僅在該址經營約4
    個多月，實際經營之時間甚短，被告與其接觸之時間遠不如
    甲○○之久，且告訴人乙○○與甲○○彼此之間又有複雜之
    金錢及經營權轉讓等債務關係，倘非上開合作契約或讓渡書
    之當事人，實難瞭解其等內部之關係為何，佐以告訴人乙○
    ○在該址實際經營砂石場之時間非長，被告又非契約當事人
    ，其基於長時間與甲○○之接觸，主觀上認為甲○○為該砂
    石場之負責人及對場內設備具有實際處分權之人，而接受其
    無償贈與該不鏽鋼水塔，乃合於常理之事，故被告辯稱：扣
    案之不鏽鋼水塔係甲○○無償送給其使用等語，尚非無據。
(三)、再者，依乙○○等人與甲○○、王李玉蘭等人上開所簽訂之
    讓渡書及土地租賃契約書，顯示向甲○○受讓「大東砂石場
    」及向王李玉蘭承租上開土地之人，除告訴人乙○○外，尚
    有其餘合夥股東徐冰順、尹治清等人，且當初係因甲○○積
    欠乙○○等人135 萬6120元債務，才將其經營之「大東砂石
    場」讓渡予乙○○等人，足見「大東砂石場」於讓渡之初，
    該場內之機器設備對乙○○等人而言，確具有一定之財產價
    值，今乙○○等人於受讓該砂石場及承租該址後，既已提前
    在90年12月停止經營砂石場，則該砂石場內具有價值之機器
    設備，告訴人乙○○或其他合資股東基於成本考量，理應速
    予拆遷變賣，不會閒置於該址任由風吹日曬，承受該等設備
    折舊之不利益。而被告既在該址附近放牧羊群，多年來目睹
    該址荒廢閒置，告訴人乙○○亦供稱該不鏽鋼水塔係其於90
    年間以6000元所購買，可見被告於96年3 月間取得該水塔之
    時（參見本院卷第44頁被告之供述），已是購買使用5、6年
    之舊品，且曝露在外長達5 、6 年之久，外觀已非新穎之物
    ，價值不高，客觀上更足使一般人信賴係原所有權人已拋棄
    其所有權之棄置物，難認被告有破壞他人持有支配該水塔關
    係之故意，是縱令該水塔非甲○○所贈與被告使用，然於被
    告取用水塔之時，就該砂石場已荒廢多年及水塔業已老舊之
    現狀而言，外觀上已足使人誤認係經棄置不用之器具，故其
    主觀上是否具有竊盜之不法犯意，亦非無疑。
(四)、又被告於取得上開不鏽鋼水塔後，係置於告訴人乙○○原經
    營之砂石場旁供己使用等情，業據證人即告訴人乙○○於警
    詢證述明確（警卷第5 頁），且為被告所不爭執，被告復供
    陳：其僅將水塔調高使用，並沒有移動水塔位置等語（本院
    卷第7 頁），復有查獲現場照片在卷可稽（警卷第16頁），
    可知被告於取得該水塔後，係將水塔放在該砂石場附近使用
    ，並無刻意掩飾、藏匿之舉，此與一般行竊者於竊得他人財
    物後，為避免犯行遭他人查覺，會刻意將所竊得之財物立即
    變賣或另移至遠處使用等情不同，可見被告主觀認知上，其
    使用該水塔具有合法之權源，並非不當竊取他人財物，否則
    不會公然將水塔仍置於告訴人乙○○曾經營之砂石場附近使
    用，而不擔心遭乙○○等人發覺報警法辦，足見被告辯稱：
    扣案之不鏽鋼水塔係甲○○於96年3 月間所贈與等情，應屬
    真實，被告於取用該水塔之過程，並無不法所有之竊盜犯意
    ，應可認定。
(五)、綜上所述，被告前開所辯，應屬可採，從而公訴人所持之前
    開論據，均無法採為認定被告犯罪之證據；此外，復查無其
    他積極證據足資證明被告有何竊盜之犯行，被告被訴竊盜罪
    自屬不能證明。
五、原審因而以不能證明被告犯竊盜罪，而為被告無罪之諭知，
    核無違誤；檢察官循告訴人乙○○具狀請求上訴意旨，猶執
    前詞，指摘原判決不當，為無理由，應予駁回。
六、至被告被訴公然侮辱罪部分，業經原審判處拘役30日確定，
    爰不另論列。
據上論斷，應依刑事訴訟法第368 條，判決如主文。
本案經檢察官孫小玲到庭執行職務。
中    華    民    國    99    年    3     月    24    日
                  刑事第三庭    審判長法  官   莊崑山
                                      法  官   莊松泉
                                      法  官   唐照明
以上正本證明與原本無異。
不得上訴。
中    華    民    國    99    年    3     月    24    日
                                      書記官   黃琳群

司法院資訊處製作；財團法人民間司法改革基金會備份。
